臺灣板橋地方法院刑事判決　　　　　　 94年度易緝字第135號
公　訴　人　臺灣板橋地方法院檢察署檢察官
被　　　告　甲○○
上列被告因偽造文書案件，經檢察官提起公訴（93年度偵字第67
16號），經訊問被告為有罪陳述後，改依簡式審判程序審理，並
判決如下：
    主  文
甲○○共同連續行使偽造私文書，足以生損害於公眾及他人，處
有期徒刑伍月，如易科罰金，以佰元折算壹日。偽造之「莊雅
婷」之國民身分證壹張，「莊雅婷」印章壹枚、偽造之「莊雅婷
」署名共計枚及偽造之「莊雅婷」印文共計肆枚，扣案之台北
國際商業銀行帳號000-00-00000-0-000號及中國信託商業銀行帳
號000-000-000000號之存摺各壹本及提款卡各壹張，均沒收。
    事  實
一、緣姓名年籍不詳綽號「小林」之成年男子，自民國93年3 月
    23日起以月薪新台幣（下同）32,000元之代價雇用梁影戎（
    業經本院以93年度易字第581 號判決在案），而宋崇源（由
    台灣台北地方法院另案審理中）則自同年月25日起亦受僱於
    該綽號「小林」之人，均在台北縣板橋市○○路9 號6 樓60
    6 室，由綽號「小林」之人提供名冊資料，梁影戎、宋崇源
    則負責將名冊資料輸入電腦，連續偽造「內政部印」之公印
    文並套印偽造之國民身分證印刷版式後，再由綽號「小林」
    之人將不詳姓名之人之照片黏貼其上，完成「莊雅婷」名義
    之偽造國民身分證。嗣宋崇源得悉甲○○缺錢花用，遂邀同
    甲○○與宋崇源、梁影戎、綽號「小林」之人，基於共同行
    使偽造特種文書及行使偽造私文書之概括犯意聯絡，於93年
    3 月25日起至同年29日間之某時，由甲○○提供其照片交付
    宋崇源，由宋崇源、梁影戎、「小林」等人將甲○○之照片
    黏貼在有偽造公印文「內政部印」之偽造之莊雅婷國民身分
    證上，足生損害於莊雅婷、內政部與戶政機關對戶政管理之
    正確性。嗣再由綽號「小林」之人指示宋崇源推由甲○○分
    別於93年3 月29日上午分別前往中國信託商業銀行埔墘簡易
    分行及台北國際商業銀行華江分行，持偽造之「莊雅婷」國
    民身分證及由宋崇源所交付偽刻之「莊雅婷」印章1 枚，在
    台北國際商業銀行華江分行活期儲蓄存款開戶印鑑卡上偽造
    「莊雅婷」之印文2 枚及署名1 枚，及在中國信託商業銀行
    埔墘簡易分行開戶申請書暨印鑑卡上，偽造「莊雅婷」之印
    文及署名各2 枚後，偽造上述開戶申請書暨印鑑卡私文書，
    並持向不知情之上述銀行行員行使以完成開戶手續，進而取
    得台北國際商業銀行帳號000-00-00000-0-00 號及中國信託
    商業銀行帳號000-000-000000號之存摺各1 本及提款卡各1
    張得逞，足生損害於莊雅婷、上述銀行客戶資料管理之正確
    性。嗣甲○○於93年3 月29日下午1 時30分許再持偽造之「
    莊雅婷」國民身分證，前往位在台北縣板橋市○○路198 號
    之中華商業銀行板橋分行欲以相同手法辦理開戶時，在尚未
    著手填寫開戶申請書之際，即經行員黃泰蓉發覺神色有異，
    報警當場查獲，並扣得偽造之「莊雅婷」國民身分證、印章
    各1 枚、上述銀行存摺共2 本、提款卡共2 張及「蔡明進」
    之台北國際商業銀行內湖分行存摺1 本及提款卡1 張。經警
    於該日下午2 時35分許循線前往台北縣板橋市○○路9 號6
    樓606 室執行搜索，復行查獲梁影戎及宋崇源，而悉上情。
二、案經台北縣政府警察局板橋分局報告台灣板橋地方法院檢察
    署檢察官偵查起訴。
    理　由
一、訊據被告甲○○於警詢、偵查及本院審理中對於上開犯行均
    已坦承不諱，且有扣案之銀行存摺2 本、提款卡2 張扣案可
    查，並有中國信託商業銀行函覆之開戶申請書記印鑑卡各1
    張、台北國際商業銀行華江分行函覆之開戶印鑑卡1 張附於
    本院93年度易字第581 號卷內可查。而被告所持以行使之「
    莊雅婷」國民身分證，經送法務部調查局鑑定結果，認其紙
    張、油墨、印版、膠膜及鋼印等印製特徵，均與該局檔存之
    國民身分證樣張不同，包括正面欠缺梅花浮水印、背面中正
    紀念堂螢光暗記堂頂欠缺、國旗及內政部印之油墨均無螢光
    成分、鋼印中央「台」字無缺口且字之間隙較窄，且印刷底
    紋模糊，研判係偽品乙節，有該局93年7 月29日調科二字第
    09300300400 號鑑定通知書一件於本院上開卷內可資佐證，
    足見扣案之上述國民身分證係經偽造無誤。此外，並有證人
    即中華商業銀行板橋分行職員黃泰蓉於警詢中證稱：「該名
    女子（指被告甲○○）於93年3 月29日下午1 時15分前來申
    請開戶，經我檢查該身分證後，發覺有異，但不太確定，就
    立即通知警方前來確認，經警比對該張身分證後證實為偽造
    ，該名女子所持身分證為『莊雅婷』，為警當場逮捕」等語
    （見台灣板橋地方法院檢察署93年度偵字第6716號偵卷第27
    至28頁），被告甲○○為警當場扣得上述偽造之「莊雅婷」
    國民身分證1 枚，有搜索扣押筆錄暨扣押物品清單各一件附
    卷可佐（見上述偵查卷第41至42頁）。足見被告所為自白與
    事實相符，自得採為認定之依據。本件事證明確，被告犯行
    堪可認定。
二、論罪部分：
  (一)按司法院大法官會議釋字第82號解釋認為，偽造公印於刑法
    第218 條既有獨立處罰規定，且較刑法第212 條之處罰為重
    ，於偽造刑法第212 條之特種文書同時偽造公印者，即難僅
    論以該條之罪而置刑法第218 條處刑較重之罪於不問。是核
    被告甲○○持套印有偽造之「內政部印」之公印文而偽造之
    「莊雅婷」國民身分證所為，係犯刑法第216 條、第212 條
    之行使偽造特種文書罪及同法第218 條第1 項之偽造公印文
    罪。公訴意旨雖未論及被告偽造公印文之犯行，然該部份之
    事實，與行使偽造私文書罪及行使偽造特種文書罪間，有牽
    連犯之裁判上一罪關係如後述，應為起訴效力所及，本院自
    得一併審酌。其多次行使偽造「莊雅婷」名義之國民身分證
    ，時間緊接，所犯為構成要件相同之罪，為連續犯，應以一
    罪論，並依刑法第56條之規定加重其刑。其連續偽造特種文
    書之低度行為應為行使偽造特種文書之高度行為所吸收，不
    另論罪。
  (二)又被告甲○○持偽造「莊雅婷」名義之國民身分證及宋崇源
    所交付偽造之「莊雅婷」名義印章1 枚前往銀行，填寫開戶
    申請書、印鑑卡，並在其上偽造「莊雅婷」之署名暨利用偽
    刻之印章偽造「莊雅婷」印文後持以行使所為，則係犯刑法
    第216 條、第210 條之行使偽造私文書罪。其中偽造印章、
    署押、印文等行為，各為偽造私文書之階段行為，且偽造私
    文書之低度行為亦為行使偽造私文書之高度行為所吸收，均
    不另論罪。被告先後二次行使偽造私文書，時間緊接，所犯
    又為構成要件相同之罪，為連續犯，應論以一罪，並依刑法
    第56條之規定加重其刑。
  (三)另被告甲○○、與梁影戎、宋崇源及綽號「小林」之成年男
    子，就上開偽造公印文、行使變造特種文書、行使偽造私文
    書等犯行，均有犯意聯絡及行為分擔，為共同正犯。再被告
    係以前開偽造公印文、行使偽造特種文書、行使偽造私文書
    之方式，來達成取得人頭帳戶之存摺與提款卡之目的，故被
    告所犯上開各罪間，有手段目的之牽連關係，應依刑法第55
    條後段之規定，從一情節較重之刑法第216 條、第210 條之
    連續使偽造私文書罪處斷。
三、科刑部分：
    本院審酌被告甲○○持偽造之身分證冒名前往金融機構開戶
    取得存摺與提款卡，以便換取毒品供己施用之犯罪動機、目
    的、手段，與所為不僅損及受冒名之人之權益，且嚴重影響
    戶政機關對其身分認識之正確性與金融機關對於帳戶存摺管
    理之正確性，進而增加犯罪追查之困難，所生危害重大，並
    考量被告坦承犯行之犯後態度等一切情狀，量處如主文所示
    之刑，並諭知易科罰金折算標準。
四、沒收：
  (一)扣案之偽造「莊雅婷」之國民身分證1 張則係共犯宋崇源所
    有供本件犯罪所用之物，應依刑法第38條第1 項第2 款之規
    定宣告沒收。而上開偽造之身分證既已宣告沒收，則其上所
    套印偽造之「內政部印」公印文1 枚因附著偽造之「莊雅婷
    」國民身分證上而難以分離，爰不另為沒收之宣告。又扣案
    之中國信託商業銀行及台北國際商業銀行存摺各1 本及提款
    卡各1 張，則為被告甲○○所有因本件犯罪所得之物，亦應
    依刑法第38條第1 項第2 款之規定宣告沒收。又扣案之「莊
    雅婷」印章1 枚，係屬偽造，應依刑法第219 條之規定，不
    問屬於犯人與否，宣告沒收之。
  (二)再被告甲○○在台北國際商業銀行華江分行活期儲蓄存款開
    戶印鑑卡上所偽造「莊雅婷」之印文2 枚及署名1 枚，及在
    中國信託商業銀行埔墘簡易分行開戶申請書暨印鑑卡上所偽
    造「莊雅婷」之印文及署名各2 枚，應依刑法第219 條之規
    定，不問屬於犯人與否，均宣告沒收之。至中國信託商業銀
    行印鑑卡戶名欄所載姓名「莊雅婷」等字樣，按最高法院70
    年度台上字第2480號判例見解所示，刑法上所謂偽造署押罪
    ，乃指未經本人簽名署押而擅自偽造其人之署押者而言，故
    必所虛偽填載之他人姓名，具有表示本人簽名之意思，用以
    證明一定意思表示或一定事實，始克相當，若僅書寫姓名以
    資識別，並不具有表示本人簽名之意思或證明一定意思表示
    、一定事實，尚不生偽造署押問題。是該戶名「莊雅婷」並
    非一定之意思表示或事實之證明，非屬偽造之署押，爰不依
    刑法第219 條之規定宣告沒收。
五、末按「除被告所犯為死刑、無期徒刑、最輕本刑為三年以上
    有期徒刑之罪或高等法院管轄第一審案件者外，於前條第一
    項程序進行中，被告先就被訴事實為有罪之陳述時，審判長
    得告知被告簡式審判程序之旨，並聽取當事人、代理人、辯
    護人及輔佐人之意見後，裁定進行簡式審判程序」，刑事訴
    訟法第273 條之1 定有明文。查本件被告所犯之偽造公印文
    、行使偽造特種文書、行使偽造私文書等罪，法定本刑均非
    最輕本刑為三年以上有期徒刑之罪，且被告於本院準備程序
    期日中已就被訴事實為有罪之陳述，經告知被告簡式審判程
    序之旨後，被告及公訴人對於本件改依簡式審判程序審理亦
    均表示無意見，是本院即依前揭刑事訴訟法規定，裁定本件
    進行簡式審判程序，附此敘明。
據上論斷，應依刑事訴訟法第273 條之1 第1 項、第299 條第1
項前段，刑法第28條、第56條、第210 條、第212 條、第216 條
、第218 條、第55條後段、第41條第1 項前段、第38條第1 項第
2 款、第3 款、第219 條，罰金罰鍰提高標準條例第1 條前段、
第2 條，判決如主文。
本案經檢察官魏正杰到庭執行職務。
中　　華　　民　　國　　94　　年　　10　　月　　25　　日
                  刑事第十五庭  法　官  汪怡君
上列正本證明與原本無異。
如不服本判決，應於送達後十日內向本院提出上訴狀。
                                書記官  李郁禎
中　　華　　民　　國　　94　　年　　10　　月　　26　　日
附錄本案論罪科刑法條全文：
中華民國刑法第210條
偽造、變造私文書，足以生損害於公眾或他人者，處五年以下有
期徒刑。
中華民國刑法第212條
偽造、變造護照、旅券、免許證、特許證及關於品行、能力服務
或其他相類之證書、介紹書，足以生損害於公眾或他人者，處一
年以下有期徒刑、拘役或三百元以下罰金。
中華民國刑法第216條
行使第條至第條之文書者，依偽造、變造文書或登載不實事項或
使登載不實事項之規定處斷。
中華民國刑法第218條
偽造公印或公印文者，處五年以下有期徒刑。
盜用公印或公印文足以生損害於公眾或他人者，亦同。
